臺灣臺中地方法院刑事判決　95年度易字第1954號
公　訴　人　臺灣臺中地方法院檢察署檢察官
被　　　告　乙○○
上列被告因偽造文書案件，經檢察官聲請簡易判決處刑（95年度
偵緝字第672號），本院沙鹿簡易庭認不宜逕以簡易判決處刑，
移由本院刑事庭依通常程序審理，本院判決如下：
    主    文
乙○○共同變造汽車駕駛執照，足以生損害於公眾，處拘役伍拾
日，如易科罰金，以銀元佰元即新臺幣玖佰元折算壹日。
扣案之換貼乙○○照片之普通小型車汽車駕駛執照壹張，沒收。
    犯罪事實
一、乙○○因不識字報考駕照有困難，竟基於變造普通小型車汽
    車駕駛執照之犯意，於民國九十年四月間某日，在交通部公
    路總局臺中區監理所豐原監理站（下稱豐原監理站）前，將
    自己之身分證影本、照片交予姓名年籍不詳且有犯意聯絡之
    成年男子，向該姓名年籍不詳之成年男子購買換貼有乙○○
    照片之普通小型車汽車駕駛執照。隨後，該成年男子即以不
    詳方式，取得由歐真慶（另案由臺灣高等法院九十一年度上
    訴字第三五三七號判決確定）變造汽車駕駛執照犯罪集團成
    年成員冒用乙○○之名，於九十年六月四日至豐原監理站申
    請汽車駕駛執照考驗，由該監理站於九十年六月五日所核發
    駕管編號000000000000之普通小型車汽車駕駛
    執照一張，再由該姓名年籍不詳之成年男子將上開汽車駕駛
    執照上之照片換貼為乙○○之照片，以此方式變造該張汽車
    駕駛執照，足以生損害於監理機關對於汽車駕駛執照管理之
    正確性。之後，於九十年六月五日後之同月間某日，該姓名
    年籍不詳之成年男子又與乙○○相約在臺中縣豐原市媽祖廟
    前，並將已換貼乙○○照片之上開汽車駕駛執照交付予乙○
    ○，乙○○則交付報酬新臺幣（下同）一萬二千元予該名成
    年男子。嗣於九十年七月間，經警循線查獲歐真慶犯罪集團
    ，進而查悉上情，乙○○並提出換貼其照片之上開汽車駕駛
    執照一張，供警查扣。
二、案經南投縣警察局中興分局報告臺灣士林地方法院檢察署呈
    請臺灣高等法院檢察署檢察長令轉臺灣臺中地方法院檢察署
    檢察官偵查後聲請簡易判決處刑。
    理    由
一、訊據被告乙○○對於其並未至豐原監理站報考普通小型車汽
    車駕駛執照，但有於九十年四月間，在豐原監理站前，將自
    己之身分證影本、照片交予姓名年籍不詳之成年男子，嗣於
    九十年六月間，該成年男子即交付伊扣案之已貼有其照片之
    普通小型車汽車駕駛執照一張等事實，固坦承不諱，但矢口
    否認有何變造普通小型車汽車駕駛執照之犯行，辯稱：伊於
    九十年四月間，到豐原監理站是要去報考駕照，卻有一名男
    子過來詢問伊是否要考駕照，並叫伊交付證件資料。之後，
    經過一個多月，該名男子又相約在豐原媽祖廟前，向伊收取
    三千元，伊以為是報考費用，但該人留下一包資料就離開，
    伊打開看，才發現有扣案之貼有其照片之汽車駕駛執照，嚇
    了一跳，原本要報案，但怕對方會跟伊要錢，就一直等對方
    的聯絡，伊是被對方騙的，並非跟對方買假證件云云。經查
    ：
（一）上揭犯罪事實，除有被告乙○○之上開自白外，並有扣案
      貼有乙○○照片之普通小型車汽車駕駛執照一張可資佐憑
      。而上開扣案之汽車駕駛執照，並非被告乙○○本人親自
      報考領得，而係另案被告歐真慶犯罪集團成員以乙○○之
      名，持用不實之報考資料，至豐原監理站報考，再由豐原
      監理站於九十年六月五日所核發（核發之駕照上照片同實
      際報考人，並非被告乙○○），之後，再由姓名年籍不詳
      之成年男子將被告乙○○之照片，換貼在該汽車駕駛執照
      上等情，則經另案被告歐真慶供述明確，並有臺北市私立
      信泰汽車駕駛人訓練班結業證明書、普通汽車駕執照登記
      書、學員結訓成績名冊、豐原監理站九十五年十月二十七
      日中監豐字第０九五一０００五九四號函暨所附之汽車駕
      駛人螢幕列印資料、汽車學習駕駛證申請資料、普通汽車
      駕駛執照登記書、結業證明書、汽車駕駛人答案卡（交通
      規則）、九十六年一月三日中監豐字第０九五０一０九五
      七一號函附卷可稽；而另案被告歐真慶所涉犯之偽造文書
      等罪行，復經臺灣高等法院以九十一年度上訴字第三五三
      七號審認詳確，並判處歐真慶罪刑確定，亦有該刑事判決
      足資佐憑。
（二）被告乙○○雖以前揭情詞置辯，但依前述，可知扣案之貼
      有乙○○照片之汽車駕駛執照除照片部分係事後遭人換貼
      者外，乃係歐真慶犯罪集團成員依一般駕照報考流程，提
      供諸如駕駛訓練班結業證明書、學員名冊等必要之報考資
      料，復確實派員到場應考，經通過交通規則之筆試及路試
      後，始由豐原監理站所核發，取得之過程手續繁鎖，不僅
      需製造不實報考文件，尚需出動人員到場應考，耗費之成
      本、人力繁多，且被監理人員識破之風險顯較完全自行偽
      造汽車駕駛執照者為高，若非被告乙○○與取得其身分證
      影本、照片之姓名年籍不詳成年男子間，確已達成由被告
      乙○○以一萬二千元之代價，購得換貼有乙○○照片之汽
      車駕駛執照之合意，該名成年男子豈會費心委請歐真慶犯
      罪集團以乙○○之名向豐原監理站報考普通小型車之汽車
      駕駛執照？且被告乙○○第一次於警詢時即已自承：係交
      付對方一萬二千元等語，加以扣案換貼乙○○照片之汽車
      駕駛執照原係由豐原監理站所核發，取得之手續複雜，較
      諸犯罪集團自行偽造者更不易被查悉，品質甚優，該名成
      年男子亦不可能僅向被告乙○○收取區區三千元之報酬，
      則被告乙○○最初於警詢時供稱：交付對方一萬二千萬元
      等語，應符實情，堪予採信。據上，被告乙○○所為辯解
      ，均與情理相悖，且又未能提出任何證據以實其說，所辯
      顯係事後飾卸之詞，委不可採。
（三）被告乙○○明知自己並未報考普通小型車汽車駕駛執照，
      卻向他人價購換貼有自己相片之汽車駕駛執照，自對監理
      機關有關汽車駕駛執照管理之正確性，造成妨害。
（四）綜上所陳，被告乙○○所辯既無足取，則本件事證明確，
      被告乙○○前揭犯行，洵堪認定。
二、新舊法比較之說明：
（一）刑法第二條第一項規定：
      查被告乙○○行為後，刑法第二條第一項業於九十四年二
      月二日修正公布，並自九十五年七月一日起施行。修正後
      刑法第二條第一項規定，已將新舊法律適用之「從新從輕
      」原則，改採「從舊從輕」原則，而此規定僅係規範行為
      後法律變更所生新舊法律比較適用之準據法，並非實體刑
      罰法律，自不生行為後法律變更之比較適用之問題，應逕
      行適用新法第二條第一項規定，為「從舊從輕」之比較。
（二）刑法第二百十二條法定刑為罰金部分：
  １、被告乙○○行為後，刑法第三十三條第五款業於九十四年
      二月二日修正公布，並自九十五年七月一日起施行；修正
      後刑法第三十三條第五款規定「罰金：新臺幣一千元以上
      ，以百元計算之。」，與修正前刑法第三十三條第五款規
      定「罰金：一元以上。」不同。比較新舊法結果，以舊法
      較有利於行為人，故依刑法第二條第一項前段規定，自應
      適用行為時之法律即修正前刑法第三十三條第五款規定決
      定其罰金部分之法定刑。
  ２、法定刑為罰金之提高標準之新舊法適用：
      被告乙○○行為後，關於刑法罰金刑部分，業於九十五年
      六月十四日以華總一義字第０９５０００３５１８１號令
      增訂公布刑法施行法第一條之一，明定：「中華民國九十
      四年一月七日刑法修正施行後（按指九十五年七月一日）
      ，刑法分則編所定罰金之貨幣單位為新台幣。九十四年一
      月七日刑法修正時，刑法分則編未修正之條文定有罰金刑
      者，自九十四年一月七日刑法修正施行後，就其所定數額
      提高為三十倍。但七十二年六月二十六日到九十四年一月
      七日新增或修正之條文，就其所定數額提高為三倍。」，
      與該條增訂公布前，就罰金刑部分所適用之罰金罰鍰提高
      標準條例第一條前段、現行法規所定貨幣單位折算新臺幣
      條例第二條規定不同。而刑法第二百十二條係刑法分則編
      未修正之條文而定有罰金刑者，比較新舊法適用之結果，
      其關於法定刑為罰金部分之提高標準，新法並無較有利於
      被告之情形，故依刑法第二條第一項前段規定，自應適用
      行為時之法律即罰金罰鍰提高標準條例第一條及現行法規
      所定貨幣單位折算新臺幣條例第二條。
（三）刑法第四十一條第一項規定：
      查被告乙○○行為後，刑法第四十一條第一項前段業於九
      十四年二月二日修正公布，並於九十五年七月一日施行。
      修正前刑法第四十一條第一項前段規定：「犯最重本刑為
      五年以下有期徒刑以下之刑之罪，而受六個月以下有期徒
      刑或拘役之宣告，因身體、教育、職業、家庭之關係或其
      他正當事由，執行顯有困難者，得以一元以上三元以下（
      按指銀元）折算一日，易科罰金。」，又被告行為時之易
      科罰金折算標準，修正前罰金罰鍰提高標準條例第二條前
      段（現已刪除）規定，就其原定數額提高為一百倍折算一
      日，則本件被告乙○○行為時之易科罰金折算標準，應以
      銀元三百元折算一日，經折算為新臺幣後，應以新臺幣九
      百元折算為一日。惟修正後之刑法第四十一條第一項前段
      則規定：「犯最重本刑為五年以下有期徒刑以下之刑之罪
      ，而受六個月以下有期徒刑或拘役之宣告者，得以新臺幣
      一千元、二千元或三千元折算一日，易科罰金。」比較修
      正前後之易科罰金折算標準，以九十五年七月一日修正公
      布施行前之規定，較有利於行為人，則應依刑法第二條第
      一項前段，適用修正前刑法第四十一條第一項前段及罰金
      罰鍰提高標準條例第二條規定，定其折算標準。
三、核被告乙○○所為，係犯刑法第二百十二條之變造汽車駕駛
    執照罪。被告乙○○與該姓名年籍不詳之成年男子間就上開
    犯行，有犯意之聯絡及行為之分擔，皆為共同正犯。爰審酌
    被告乙○○前於八十一年間因賭博罪經法院判處罰金銀元一
    千元確定，除此之外，近十年間均無其他犯罪紀錄，素行尚
    稱良好，有臺灣高等法院被告前案紀錄表可按，其因不識字
    報考駕照有困難，為圖自己駕車之便，而違犯上開犯行，犯
    罪之動機、目的雖屬單純，手段亦平和，但不思循正當管道
    考取駕照，行為仍屬可議，且對於監理機關有關汽車駕駛執
    照管理之正確性，造成妨害，惟被告乙○○取得變造之汽車
    駕駛執照後，未曾行使，所生之損害非大，所得利益不多，
    但犯後始終未能坦認犯行，態度不佳等一切情狀，量處如主
    文所示之刑，並諭知易科罰金之折算標準，以資懲儆。扣案
    之換貼乙○○照片之普通小型車汽車駕駛執照一張，係被告
    乙○○所有，並因上開犯罪所得之物，業經本院審認如前，
    爰依刑法第三十八條第一項第三款規定，宣告沒收。
據上論斷，應依刑事訴訟法第四百五十二條、第二百九十九條第
一項前段，刑法第二條第一項前段、第二十八條、第二百十二條
、第四十一條第一項前段（修正前）、第三十八條第一項第三款
，罰金罰鍰提高標準條例第一條前段、第二條（修正前），判決
如主文。
本案經檢察官甲○○到庭執行職務
中　　華　　民　　國　　96　　年　　3 　　月　　20　　日
            刑事第十一庭  審判長法　官　吳進發
                                法　官　王世華
                                法　官　莊嘉蕙
以上正本證明與原本無異。
如不服本判決，應於送達後十日內向本院提出上訴狀（須附繕本
），上訴於臺灣高等法院臺中分院。
                                書記官　魏愛玲
中　　華　　民　　國　　96　　年　　3 　　月　　20　　日
附錄論罪科刑法條
中華民國刑法第212條
偽造、變造護照、旅券、免許證、特許證及關於品行、能力服務
或其他相類之證書、介紹書，足以生損害於公眾或他人者，處一
年以下有期徒刑、拘役或三百元以下罰金。
